最高法院刑事判決　　　　　　　　　　　　　　　九十一年度台上字第三八五七號
　　上　訴　人　甲○○
　　選任辯護人　李惠平律師
右上訴人因偽造文書等罪案件，不服台灣高等法院中華民國九十一年四月十六日第二
審判決（九十一年度上訴字第六六號，起訴案號：台灣板橋地方法院檢察署八十八年
度偵字第四九二○、四九二一、一三五一六、一三八四五號），提起上訴，本院判決
如左：
    主  文
原判決關於偽造文書部分撤銷，發回台灣高等法院。
其他上訴駁回。
    理  由
一、撤銷發回部分
本件原判決認定上訴人甲○○基於概括犯意，為偽造信用卡供己刷用，自民國八十七
年二月間起至八十八年一月初止，連續多次在台北縣、市其所有之Ｅ２｜五九八五號
自用小客車上，以其所有之燒錄機連接電腦，讀取不詳姓名、年籍友人所交付如原判
決附表一編號一至十六所示信用卡真卡之電磁紀錄資料並予側錄而竊取之，且抄錄該
信用卡之卡號、有效期限及持卡人姓名等資料後，再利用其所有之燒錄機、凸字機及
電腦等工具，於空白信用卡上連續偽造該附表一編號一至十六所示信用卡之卡號、有
效期限，並於偽造之附表一編號一信用卡背面偽簽「林建平」之姓名，於偽造之附表
一編號二至十六信用卡背面偽簽各該信用卡真卡所有人之姓名。上訴人旋意圖為自己
不法之所有，持原判決附表一編號一至十二所示偽造信用卡，連續多次於表列時間、
特約商店，佯為各該信用卡之真卡所有人，持各該偽造之信用卡購物消費如表列之金
額，並以複寫方式在該等消費之簽帳單上（一式三聯，第一聯客戶存查，第二聯聯合
信用卡中心存查，第三聯特約商店自存），其中附表一編號一之簽帳單上偽簽「林建
平」之姓名，於其餘附表一編號二至十二之簽帳單上偽簽各該信用卡真卡所有人之簽
名後，將各該簽帳單第二聯及第三聯持交各該商店店員而行使之，使各該店員陷於錯
誤，而將各該項消費金額等值之商品交付上訴人，足生損害於林建平及原判決附表一
編號一至十六所示之真卡所有人、發卡銀行及特約商店。嗣於八十八年二月十三日晚
上八時許，警方在台北縣新莊市○○街十五巷一號二樓查獲上訴人及洪緯明，並當場
自上訴人身上扣得原判決附表二、三所示之信用卡，及上訴人所有記載其於原判決附
表一所示日期刷卡消費之金額、卡號與持卡人姓名之記事本一本。同年三月八日下午
二時許，陳宇誠至台北縣警察局新莊分局領回上訴人所有，經警查扣之車牌ＡＨ｜九
五九六號自用小客車時，復經警扣得陳宇誠代上訴人保管如原判決附表一編號六、十
一、十六、十七及十八所示偽造之信用卡五張等情。因而撤銷第一審此部分之科刑判
決，改判比較新舊法適用有利上訴人行為時之法律，仍依牽連犯，從一重論處上訴人
連續行使偽造私文書，足以生損害於他人罪刑。固非無見。
惟查：(一)、原判決事實認上訴人持原判決附表一編號一至十二偽造之信用卡消費時，
復以複寫方式在該消費之簽帳三聯單上，分別偽簽林建平及各該信用卡真卡所有人之
姓名，持交商店店員，以詐購與消費金額等值之商品等情，乃論以上訴人行使偽造私
文書罪刑。但依判決理由之論述，此部分除原判決附表一編號一之犯行，有偽簽林建
平簽名之簽帳單影本足佐外，其餘均僅有上訴人之自白，則其偽簽該附表一編號二至
十二信用卡真卡持有人姓名，予以偽造部分之自白，是否屬實，原審未遑調取相關之
簽帳單等補強證據以資審認，遽以上訴人自白之一端為判決基礎，自非適法。(二)、依
原判決認定之事實，上訴人於簽帳三聯單上除原判決附表一編號一部分，係偽簽「林
建平」之姓名外，其餘則係偽簽各該信用卡真卡所有人之姓名。然據上訴人於審判中
供稱伊持偽造信用卡消費時，都是亂簽名，不知係簽何人名字，並非簽其自己名字，
亦非簽真卡所有人之姓名等語（見一審卷第一九六頁），此觀諸其使用偽造陳燦堂之
信用卡（即原判決附表一編號一）消費時，係偽簽「林建平」之姓名（見一審卷第三
十三、三十四頁），於使用偽造劉厚妤之信用卡（即原判決附表一編號十一）消費時
，係偽簽「CHRISTI 」之簽名（見一三五一六號偵卷第十一頁）乙節，似徵所供尚非
無據。是原判決事實認上訴人於簽帳三聯單上，除原判決附表一編號一外，其餘均係
偽簽各該信用卡真卡所有人之姓名，要與上開卷證並不相符，有證據上理由矛盾之違
誤。(三)、依卷附記事簿記載，上訴人曾於八十七年六月七日至十一日，先後以偽造黃
立珊之信用卡盜刷購物，金額達新台幣六萬九千二百元，此經黃立珊證明屬實，並有
偽簽「方小華」姓名之消費簽帳單影本四紙足憑（見一三八四五號偵卷第六、九、十
四至十七頁）。此部分犯罪倘屬成立，與原判決論罪部分應有連續犯之裁判上一罪關
係，而為起訴效力所及，原審對之未予併論，應有已受請求之事項，未予判決之違法
。以上或係上訴意旨所指摘，或為本院得依職權調查之事項，應認原判決關於偽造文
書部分有撤銷發回更審之原因。原判決不另諭知無罪部分，基於審判不可分之原則，
併予發回。
二、駁回部分
按刑事訴訟法第三百七十六條所列各罪之案件，經第二審判決者，不得上訴於第三審
法院，法有明文。本件上訴人被訴自友人洪緯明及綽號「阿文」之不詳姓名成年男子
收受如原判決附表二所示他人失竊之信用卡部分，原審係依刑法第三百四十九條第一
項之收受贓物罪論處罪刑，核屬刑事訴訟法第三百七十六條第一款之案件，依首開說
明，既經第二審判決，自不得上訴於第三審法院，上訴人具狀上訴，未聲明係對其一
部為之，應認係對其全部提起上訴，其就依法不得提起第三審上訴部分復提起上訴，
顯為法所不許，該部分上訴為不合法，應予駁回。
據上論結，應依刑事訴訟法第三百九十五條前段、第三百九十七條、第四百零一條，
判決如主文。
中      華      民      國    九十一    年      七      月     十一     日
                              最高法院刑事第十二庭
                                  審判長法官  張  淳  淙
                                        法官  蘇  振  堂
                                        法官  張  春  福
                                        法官  呂  丹  玉
                                        法官  陳  世  雄
      右正本證明與原本無異
                                              書  記  官
中      華      民      國    九十一    年      七      月     十六     日
